臺灣高等法院刑事判決　　　　　　　　　　　　　　九十一年度上訴字第五一六號
　　上　訴　人
　　即　被　告　丙○○
　　選任辯護人　黃銀河
右上訴人因偽造文書等案件，不服臺灣板橋地方法院九十年度訴字第一三四一號，中
華民國九十年十二月二十五日第一審判決（起訴案號：臺灣板橋地方法院檢察署九十
年度偵字第五一二六號；移送併辦案號：同署九十年度偵字第一一一三五號）提起上
訴，本院判決如左：
    主  文
原判決關於行使偽造私文書暨執行刑部分撤銷。
丙○○行使偽造私文書，足以生損害於公眾及他人，處有期徒刑肆月，如易科罰金以
參佰元折算壹日，變造之丁○○駕駛執照上之丙○○相片壹枚、臺北縣警察局板橋分
局民國九十年元月十一日筆錄上偽造「丁○○」之署押拾枚（簽名貳枚、指印捌枚）
、指證劉永福相片上偽造「丁○○」之署押貳枚（簽名、指印各壹枚）、ＩＮ─六九
八七號自用小貨車行車執照影本上偽造「丁○○」之署押貳枚（簽名、指印各壹枚）
、臺北縣警察局贓物認領保管單上之偽造「丁○○」之署押壹枚均沒收。
其他上訴駁回。
第二項所處之刑與上訴駁回部分所處之有期徒刑伍月，如易科罰金以參佰元折算壹日
，應執行有期徒刑捌月，如易科罰金以參佰元折算壹日，變造之丁○○駕駛執照上之
丙○○相片壹枚、臺北縣警察局板橋分局民國九十年元月十一日筆錄上偽造「丁○○
」之署押拾枚（簽名貳枚、指印捌枚）、指證劉永福相片上偽造「丁○○」之署押貳
枚（簽名、指印各壹枚）、ＩＮ─六九八七號自用小貨車行車執照影本上偽造「丁○○」之署押貳枚（簽名、指印各壹枚）、臺北縣警察局贓物認領保管單上之偽造「丁○○」之署押壹枚均沒收。
      事  實
一、丙○○係設臺北縣泰山鄉○○路○段五七二號佳達煤氣行實際負責人，於民國八
    十九年三、四月間，因該煤氣行所有之ＩＮ─六九八七號自用小貨車，為員工劉
    永福（已由檢察官為不起訴處分）駕車不慎撞毀，因修復費用過高，丙○○為減
    少修復費用，於八十九年四月間在上址，將該車交付乙○○（另案通緝中）以贓
    車零件修復，惟乙○○並未修復該車，而另以甲○○所有（登記名義人為其妻黃
    惠萍）於八十九年四月二十七日二時許在桃園縣平鎮市○○街三十七巷五十三弄
    八號前失竊之車號Ｖ七─六七０五號自用小貨車，改換懸掛前述ＩＮ─六九八七
    號之車牌後，交回予丙○○，丙○○明知乙○○所交付之自用小貨車車況良好，
    引擎號碼位置、車輛外觀及前保險桿型式等均與其煤氣行所有之ＩＮ─六九八七
    號自用小貨車之規格及型式不同，又該車身號碼切割破壞均無法辨識，係來源不
    明贓物，竟仍以新台幣（下同）六萬元代價故買之，嗣於九十年一月十日二十二
    時，其僱用之煤氣行員工何棋正（已由檢察官為不起訴處分）駕駛該車載送瓦斯
    桶，在臺北縣泰山鄉○○○路八之一號前，為警當場查獲。
二、丙○○因另案通緝，其為躲避通緝，於八十六年八月間，在臺北縣泰山鄉○○路
    某處，拾得丁○○（已由檢察官為不起訴處分）所失竊之駕駛執照，竟意圖為自
    己不法所有，侵占入己（此部分已逾追訴時效），旋基於行使變造駕駛執照之故
    意，在臺北縣泰山鄉○○街二號，以自己相片，換貼在丁○○之駕駛執照上，供
    己使用，自此以後，對外自稱「丁○○」，嗣於九十年一月十一日，因前揭贓物
    案，在臺北縣警察局板橋分局，向警方謊稱自己姓名為「丁○○」，同時出示前
    揭變造之丁○○駕駛執照而行使之，進而基於偽造署押之故意，在臺北縣警察局
    板橋分局九十年一月十一日製作之警訊筆錄，偽造丁○○署押十枚（簽名二枚、
    指印八枚）、在指證劉永福相片時偽造丁○○署押二枚（簽名一枚、指印一枚）
    及提出ＩＮ─六九八七號自用小貨車行車執照影本時偽造丁○○署押二枚（簽名
    一枚、指印一枚），均足以生損害於丁○○及司法警察單位之偵查正確性，丙○○又基於行使偽造私文書之故意，假冒丁○○之名義，在臺北縣警察局贓物認領
    保管單之私文書上，偽造丁○○署押（簽名）一枚，完成製作上開贓物認領保管
    單，用以表示領回贓車所載之瓦斯桶等貨物，並將偽造之上開贓物認領保管單交
    付予臺北縣警察局板橋分局而行使之，足以生損害於丁○○及警察單位之偵查正
    確性。嗣丙○○於九十年二月八日十三時四十五分，在偵查犯罪職權機關或公務
    員未發覺其前揭偽造文書犯罪行為前，自動向臺北縣警察局板橋分局報明上情而
    自首，接受裁判。
三、案經臺灣板橋地方法院檢察署檢察官主動簽分偵查起訴及臺北縣警察局板橋分局
    報請臺灣板橋地方法院檢察署檢察官移送併案審理。
    理  由
一、訊據上訴人即被告丙○○固坦承於右揭時、地以六萬元代價委請乙○○修理車輛
    、侵占丁○○駕駛執照並換貼自己相片加以變造後行使、於九十年一月十一日假
    冒丁○○之名義至臺北縣警察局板橋分局應訊，並於該日警訊筆錄、指證劉永福
    相片及提出ＩＮ─六九八七號自用小貨車行車執照影本時偽造丁○○署押，並假
    冒丁○○之名義，在臺北縣警察局贓物認領保管單之私文書上，偽造丁○○署押
    ，完成製作上開贓物認領保管單，用以表示領回贓車所載之瓦斯桶等貨物，並將
    偽造之上開贓物認領保管單交付予臺北縣警察局板橋分局而行使之事實，惟矢口
    否認有故買贓物犯行，辯稱：伊不知乙○○修理後送來的車輛係贓車云云。
二、經查：
  (一)系爭車輛係甲○○所有（登記名義人為其妻黃惠萍）於八十九年四月二十七日二
    時許在桃園縣平鎮市○○街三十七巷五十三弄八號前失竊之車號Ｖ七─六七０五
    號自用小貨車，為失竊之贓物等情，業據證人即被害人甲○○於警訊時證述綦詳
    （見偵字第一一一三五號偵查卷第十六頁至第二十一頁），並有車號Ｖ七─六七
    ０五號自用小貨車汽車新領牌照登記書、被害人甲○○書立之代保管條及臺北縣
    警察局贓物認領保管單影本各一紙附卷（見偵字第一一一三五號偵查卷第三十六
    頁至第三十八頁）可稽，而被告丙○○故買贓物之事實，亦據被告丙○○於檢察
    官偵訊時供承：伊承認犯有贓物罪，車子送修回來後就知道是贓物等語（見偵字
    第二○九七號偵查卷第五十七頁背面），並於偵查及原審審理時均供稱：伊將撞
    壞的ＩＮ─六九八七號自用小貨車交給乙○○修理後，發現整個車輛都換新的，
    伊車輛車頭原來是平的，但是修理後的車頭卻不是平的等語（見偵字第二○九七
    號偵查卷第四十二頁背面、原審卷第五十八頁、第五十九頁），復參酌系爭車輛
    引擎號碼位置、車輛外觀及前保險桿型式等均與被告送修之ＩＮ─六九八七號自
    用小貨車之規格及型式不同，又系爭車輛車身號碼切割破壞均無法辨識，及被告
    僅以六萬元偏低價格取得，均與社會常情不符，又證人劉永福於偵查中證稱：佳
    達煤氣行所有之ＩＮ─六九八七號自用小貨車是伊撞壞的，車是被告丙○○處理
    送修等語（見偵字第二○九七號偵查卷第四十三頁背面）；證人何棋正於偵查中
    證稱：系爭車輛是佳達煤氣行老闆丙○○交給伊使用的等語（見偵字第二○九七
    號偵查卷第四十三頁背面），堪認被告丙○○應知悉乙○○所交付之系爭車輛係
    贓車無訛。被告丙○○明知乙○○所交付之系爭車輛係來源不明贓物，竟仍以六
    萬元代價故買之，其故買贓物之犯行，洵堪認定。
  (二)被告對右揭侵占丁○○駕駛執照並換貼自己相片加以變造後行使、於九十年一月
    十一日假冒丁○○之名義至臺北縣警察局板橋分局應訊，並於該日警訊筆錄、指
    證劉永福相片及提出ＩＮ─六九八七號自用小貨車行車執照影本時偽造丁○○署
    押，並假冒丁○○之名義，在臺北縣警察局贓物認領保管單之私文書上，偽造丁○○署押，完成製作上開贓物認領保管單，用以表示領回贓車所載之瓦斯桶等貨
    物，並將偽造之上開贓物認領保管單交付予臺北縣警察局板橋分局而行使之事實
    ，迭於警訊、偵查、原審及本院訊問時坦承不諱（見偵字第一一一三五號偵查卷
    第八頁至第十五頁、偵字第二○九七號偵查卷第四十二頁、原審卷第五十九頁、
    第六十頁、本院卷第三十一頁及九十一年四月十七日審判筆錄），核與證人即被
    害人丁○○於警訊及檢察官偵訊時證稱其遺失證件之情（見偵字第一一一三五號
    偵查卷第二十二頁、第二十三頁、偵字第二○九七號偵查卷第四十一頁背面）相
    符。此外，被告丙○○九十年二月十三日檢察官訊問時，經檢察官命被告丙○○
    書寫「丁○○」簽名五次（見偵字第二○九七號偵查卷第四十五頁）之字跡，以
    目視判斷，核與臺北縣警察局板橋分局九十年一月十一日製作之警訊筆錄、指證
    劉永福相片、ＩＮ─六九八七號自用小貨車行車執照影本及臺北縣警察局贓物認
    領保管單上「丁○○」簽名相同，復有偽造署押之臺北縣警察局板橋分局九十年
    一月十一日製作之警訊筆錄、指證劉永福相片、ＩＮ─六九八七號自用小貨車行
    車執照影本及偽造之臺北縣警察局贓物認領保管單在卷足憑。本件事證明確，被
    告丙○○犯行應堪認定。
三、核被告丙○○所為係犯刑法第三百四十九條第二項故買贓物罪，及刑法第二百十
    六條、第二百十二條之行使變造特種文書罪，及刑法第二百十六條、第二百十條
    行使偽造私文書罪，及刑法第二百十七條第一項之偽造署押罪。又被告在臺北縣
    警察局贓物認領保管單上偽造署押之行為，為偽造私文書之部分行為，又被告偽
    造私文書之低度行為，為行使偽造私文書之高度行為所吸收，均不另論罪。又被
    告變造特種文書後，持以行使，變造之低度行為為行使之高度行為所吸收，不另
    論罪。被告所犯偽造署押、行使變造特種文書及行使偽造私文書三罪間，有方法
    結果之牽連關係，屬裁判上一罪，應依牽連犯之例，從一重之刑法第二百十六條
    、第二百十條之行使變造私文書罪處斷。被告所犯故買贓物罪與行使偽造私文書
    罪，犯意各別，行為亦殊，應分論併罰。公訴意旨雖未敘及被告變造丁○○駕駛
    執並持以行使之事實，惟此部份與已起訴之刑法第二百十六條第二百十條之行使
    變造私文書罪，及刑法第二百十七條偽造署押罪，均有牽連犯之裁判上一罪關係
    ，為起訴效力所及，依審判不可分原則，本院自得加以審理論究，附此敘明。又
    被告丙○○於九十年二月八日十三時四十五分，在偵查犯罪職權機關或公務員未
    發覺其前揭偽造文書犯罪行為前，自動向臺北縣警察局板橋分局報明上情而自首
    ，接受裁判等情，有臺北縣警察局板橋分局九十年二月八日警訊筆錄、九十年四
    月十三日板警刑肅字第一○一四之三號、九十年五月二十三日板警刑肅字第一二
    五七九號刑事案件報告書影本各一份附卷（見偵字第一一一三五號偵查卷第八至
    十五頁、第四頁、第五頁、第一頁、第二頁）可稽，核符合刑法第六十二條自首
    要件，應依法就被告行使偽造私文書部分減輕其刑。又查被告行為後刑法第四十
    一條，業於九十年一月四日修正，並經總統於九十年一月十日公布，依法於九十
    年一月十二日生效，而修正後之刑法第四十一條第一項前段規定，犯最重本刑為
    五年以下有期徒刑以下之刑之罪，而受六個月以下有期徒刑或拘役之宣告，因身
    體、教育、職業、家庭之關係或其他正當事由，執行顯有困難者，得以一元（銀
    元）以上三元（銀元）以下折算一日，易科罰金。同條第二項規定，併合處罰之
    數罪，均有前項情形，其應執行之刑逾六個月者，亦同。被告所犯之罪既均為最
    重本刑五年以下有期徒刑之刑之罪，自有該法條之適用。
四、原審就被告行使偽造私文書部分，經查(一)漏未審酌被告符合自首規定；(二)就被告
    所提出之ＩＮ─六九八七號自用小貨車行車執照影本上偽造「丁○○」之簽名及
    指印各一枚（見偵字第二○九七號偵查卷第十二頁），未依刑法第二百十九條規
    定宣告沒收；(三)理由欄雖已說明指證相片之偽造「丁○○」簽名一枚及指印一枚
    ，應依刑法第二百十九條規定宣告沒收，惟主文欄漏未諭知。均有未洽。被告此
    部分上訴意旨以原判決此部份漏未審酌其符合自首之規定，指摘原判決此部份不
    當，為有理由，應由本院將原判決此部分暨執行刑部分撤銷改判。爰審酌被告犯
    罪之動機、目的、手段，及其品行、生活狀況、智識程度、犯罪所生之損害，及
    犯罪後自首之態度等一切情狀，量處如主文第二項所示之刑，並諭知易科罰金之
    折算標準。變造之丁○○駕駛執照上之照片一枚，係被告所有而供其犯罪所用之
    物，應依刑法第三十八條第一項第二款之規定宣告沒收。又臺北縣警察局板橋分
    局民國九十年元月十一日筆錄上偽造「丁○○」之簽名二枚及指印八枚、指證劉
    永福相片上偽造「丁○○」之簽名及指印各一枚、ＩＮ─六九八七號自用小貨車
    行車執照影本上偽造「丁○○」之簽名及指印各一枚、臺北縣警察局贓物認領保
    管單上之偽造「丁○○」之簽名一枚等署押，應依刑法第二百十九條規定宣告沒
    收。
五、原審認被告故買贓物罪證明確，適用刑法第二條第一項前段、第三百四十九條第
    二項、第四十一條第一項前段，罰金罰鍰提高標準條例第一條前段、第二條之規
    定，並審酌被告犯罪之動機、目的、手段，及其品行、生活狀況、智識程度、犯
    罪所生之損害，及犯罪後之態度等一切情狀，量處有期徒刑五月，如易科罰金以
    三百元（銀元）折算一日，認事用法，核無不合，量刑亦屬適當。被告此部份上
    訴意旨猶執前詞，稱其不知系爭車輛為贓車云云，為無理由，應予駁回。被告前
    述行使偽造私文書部分所處之刑，與其故買贓物部分所處之刑，應執行有期徒八
    月，如易科罰金以三百元（銀元）折算一日，變造之丁○○駕駛執照上之丙○○
    相片一枚、臺北縣警察局板橋分局民國九十年元月十一日筆錄上偽造「丁○○」
    之署押十枚（簽名二枚、指印八枚）、指證劉永福相片上偽造「丁○○」之署押
    二枚（簽名、指印各一枚）、ＩＮ─六九八七號自用小貨車行車執照影本上偽造
    「丁○○」之署押二枚（簽名、指印各一枚）、臺北縣警察局贓物認領保管單上
    之偽造「丁○○」之署押一枚均沒收。
據上論斷，應依刑事訴訟法第三百六十九條第一項前段、第三百六十四條、第二百九
十九條第一項前段，刑法第二條第一項前段、第三百四十九條第二項、第二百十六條
、第二百十條、第二百十二條、第二百十七條、第二百十九條、第五十五條、第六十
二條、第四十一條第一項前段、第二項、第三十八條第一項第二款、第五十一條第五
款，罰金罰鍰提高標準條例第一條前段、第二條，判決如主文。
本案經檢察官劉斐玲到庭執行職務。
中      華      民      國    九十一    年      四      月     三十     日
                              臺灣高等法院刑事第十五庭
                                  審判長法  官  房  阿  生
                                        法  官  蔡  光  治
                                        法  官  雷  元  結
右正本證明與原本無異。
行使偽造私文書部分如不服本判決應於收受送達後十日內向本院提出上訴書狀，其未
敘述上訴之理由者並得於提起上訴後十日內向本院補提理由書（均須按他造當事人之
人數附繕本）。
其他不得上訴。
                                        書記官  汪  志  剛
中      華      民      國    九十一    年      五      月      二      日
附錄本案論罪科刑法條全文：
刑法第三百四十九條
收受贓物者，處三年以下有期徒刑、拘役或五百元以下罰金。
搬運、寄藏、故買贓物或為牙保者，處五年以下有期徒刑、拘役或科或併科一千元以
下罰金。
因贓物變得之財物，以贓物論。
刑法第二百十六條
行使第二百十條至第二百十五條之文書者，依偽造、變造文書或登載不實事項或使登
載不實事項之規定處斷。
刑法第二百十條
偽造、變造私文書，足以生損害於公眾或他人者，處五年以下有期徒刑。
刑法第二百十二條
偽造、變造護照、旅券、免許證、特許證及關於品行、能力、服務或其他相類之證書
、介紹書，足以生損害於公眾或他人者，處一年以下有期徒刑，拘役或三百元以下罰
金。
刑法第二百十七條
偽造印章、印文或署押，足以生損害於公眾或他人者，處三年以下有期徒刑。
盜用印章、印文或署押，足以生損害於公眾或他人者，亦同。
